臺灣臺南地方法院刑事判決
110年度交訴字第104號
公  訴  人  臺灣臺南地方檢察署檢察官
被      告  孫以倢



上列被告因公共危險等案件，經檢察官提起公訴（110年度偵字
第2693號），被告於準備程序進行中，就被訴事實為有罪之陳述
，本院改行簡式審判程序審理，判決如下：
    主  文
孫以倢駕駛動力交通工具而吐氣所含酒精濃度達每公升零點二五
毫克以上，處有期徒刑參月，如易科罰金，以新臺幣壹仟元折算
壹日。又駕駛動力交通工具發生交通事故，致人傷害而逃逸，處
有期徒刑陸月，如易科罰金，以新臺幣壹仟元折算壹日。應執行
有期徒刑捌月，如易科罰金，以新臺幣壹仟元折算壹日。均緩刑
參年，緩刑期間付保護管束，並應於緩刑期間內接受法治教育貳
場次，及向指定之政府機關、政府機構、行政法人、社區或其他
符合公益目的之機構或團體，提供陸拾小時之義務勞務。
    事  實
一、孫以倢於民國109年12月7日凌晨2時許，在臺南市永康區某
    便利商店內飲用啤酒後，明知吐氣所含酒精濃度達每公升0.
    25毫克以上者，不得駕駛動力交通工具，竟於同日4時21分
    許，在其吐氣酒精濃度已逾上開標準之情形下，自前揭地點
    駕駛車牌號碼000-0000號自用小客車行駛於道路。嗣其於同
    日4時40分許，駕車沿臺南市永康區復興路由西往東方向直
    行，行經復興路與復興路33巷交岔路口時，不慎與李佩璉所
    駕駛、沿復興路同向直行至該處作左轉之車牌號碼000-000
    號普通重型機車發生碰撞，李佩璉因而人車倒地，受有創傷
    性顱內出血之傷害（過失傷害部分，未據告訴）。孫以倢知
    悉與李佩璉騎乘之機車發生碰撞，該機車因而倒地，下車查
    看已見李佩璉受傷倒地，竟未對李佩璉施以必要之救護或將
    之送醫救治，亦未報警並等候警方及救護人員到場處理，即
    基於肇事逃逸之故意，逕自駕車離開現場。經警據報前往處
    理，並依據監視錄影畫面循線查獲肇事車輛及孫以倢，復於
    同日5時58分許對其施以酒精濃度吐氣檢測，測得其吐氣所
    含酒精濃度達每公升0.78毫克（MG/L），而查悉上情。
二、案經臺南市政府警察局永康分局移送臺灣臺南地方檢察署檢
    察官偵查起訴。
    理  由
一、本件被告所犯為死刑、無期徒刑、最輕本刑為3年以上有期
    徒刑以外之罪，亦非屬高等法院管轄之第一審案件，其於準
    備程序進行中，先就被訴事實為有罪之陳述，經法官告知簡
    式審判程序之旨，並聽取公訴檢察官之意見後，依刑事訴訟
    法第273條之1第1項、第273條之2等規定，裁定進行簡式審
    判程序，且不受同法第159條第1項、第161條之2、第161條
    之3、第163條之1及第164條至第170條所規定證據能力認定
    及調查方式之限制，合先敘明。
二、認定犯罪事實所依憑之證據及理由：
　㈠對於上揭犯罪事實，業據被告於本院審理時均坦承不諱，並
    有告訴人李佩璉於警詢、偵訊時之指述（警卷第7至9頁，偵
    卷第41至44頁）、被告之臺南市政府警察局永康分局復興派
    出所道路交通事故當事人酒精測定紀錄表（警卷第13頁）、
    財團法人臺灣電子檢驗中心呼氣酒精測試器檢定合格證書（
    警卷第15頁）、臺南市政府警察局舉發違反道路交通管理事
    件通知單（警卷第17頁）、道路交通事故現場圖、道路交通
    事故調查報告表㈠㈡（警卷第21至23頁，偵卷第33頁）、現場
    暨車損照片42張（警卷第29至62頁）、監視器畫面翻拍照片
    4張（偵卷第19至21頁）、告訴人之國立成功大學醫學院附
    設醫院110年1月14日中文診斷證明書1份（警卷第63頁）在
    卷可稽。足認被告前開自白與事證相符，應堪予採信。
  ㈡按行車速度，依速限標誌或標線之規定，無速限標誌或標線
    者，應依減速慢行之標誌、標線或號誌指示行駛；汽車行駛
    時，駕駛人應注意車前狀況，並隨時採取必要之安全措施；
    汽車在同向二車道以上之道路（車道數計算，不含車種專用
    車道、機車優先道及慢車道），應依標誌或標線之指示行駛
    ；汽車駕駛人飲用酒類或其他類似物後其吐氣所含酒精濃度
    達每公升零點一五毫克或血液中酒精濃度達百分之零點零三
    以上，不得駕車，道路交通安全規則第93條第1項第3款、第
    94條第3項、第98條第1項、第114條第2款分別定有明文。次
    按閃光黃燈表示「警告」，車輛應減速接近，注意安全，小
    心通過，亦為道路交通標誌標線號誌設置規則第211條第1項
    第1款所明文。查被告為汽車駕駛人，駕車上路時自應遵守
    上開道路交通安全規則之規定，其酒精測定值超過標準駕駛
    自小客車，未遵行車道行駛，已經違規在先；又肇事當時天
    候晴、夜間有照明、柏油路面乾燥、無缺陷、無障礙物、視
    距良好及閃光號誌正常等情，有上開道路交通事故調查報告
    表㈠及現場照片、監視器錄影畫面翻拍照片在卷可參，並無
    任何不能注意之情形，其行經閃光黃燈路口，卻疏未注意車
    前狀況，未減速慢行，因此肇致本件車禍，自屬有過失甚明
    ；另臺南市車輛行車事故鑑定委員會南鑑0000000案鑑定意
    見書（偵卷第51至52頁）同此見解，亦可參照。又被告知悉
    遭其撞擊之機車駕駛已人車倒地，下車查看已見告訴人受傷
    之情，其應負有即時救護及事故後在場之義務，卻未對告訴
    人施以救護措施或報警處理，亦未等候執法人員到場處理，
    也未留下聯繫方式，即駕駛上開自小客車逃離現場，足認被
    告主觀上顯有肇事逃逸之認識與決意，客觀上亦有逃離事故
    現場之行為至明。
  ㈢是本案事證明確，被告上開犯行，均堪以認定，應依法論科
    。
三、論罪科刑：
  ㈠按行為後法律有變更者，適用行為時之法律。但行為後之法
    律有利於行為人者，適用最有利於行為人之法律，刑法第2
    條第1項定有明文。查被告行為後，刑法第185條之4業於110
    年5月28日修正公布，自110年5月30日施行，修正前刑法第1
    85條之4規定：「駕駛動力交通工具肇事，致人死傷而逃逸
    者，處1年以上7年以下有期徒刑」，修正後該條文規定：「
    駕駛動力交通工具發生交通事故，致人傷害而逃逸者，處6
    月以上5年以下有期徒刑；致人於死或重傷而逃逸者，處1年
    以上7年以下有期徒刑。犯前項之罪，駕駛人於發生交通事
    故致人死傷係無過失者，減輕或免除其刑」。經比較新舊法
    結果，修正後第1項前段規定之法定刑、第2項規定之構成要
    件減免，均較修正前之規定為輕，自以修正後刑法第185條
    之4第1項前段規定較有利於被告，依刑法第2條第1項但書之
    規定，本案應適用修正後刑法第185條之4第1項前段規定論
    處。
  ㈡核被告所為，係犯刑法第185條之3第1項第1款之公共危險罪
    及同法第185條之4第1項前段之肇事逃逸罪。又本件交通事
    故之發生，被告確有過失責任甚明，詳如前述，自無修正後
    刑法第185條之4第2項可減免其刑規定之適用，附此敘明。
  ㈢又被告所犯上開公共危險罪及肇事逃逸罪間，犯意各別、行
    為互殊，應予分論併罰。
　㈣爰審酌被告駕駛車輛上路，本應遵守相關交通規範及注意行
    車安全，又於96年間曾因酒後駕車之公共危險案件，經法院
    判處拘役確定在案，有臺灣高等法院被告前案紀錄表1份在
    卷可憑。其卻不知警惕，再次於飲酒後，凌晨時駕駛自小客
    車行駛於市區道路，顯然輕忽法律之誡命及其他用路人之安
    全，又因酒後注意力與操控力下降，未注意車前狀況，未減
    速慢行而撞擊前方告訴人所騎乘、欲左轉之機車而肇事，造
    成告訴人受有傷害，已有不該；卻未對告訴人為必要救治措
    施或報警處理，即駕車離去，罔顧告訴人之人身安全，益見
    其守法意識較為薄弱，嗣經警方據報循線查獲被告時，測得
    其吐氣酒精濃度達每公升0.78毫克（MG/L），所為應予非難
    。惟考量其犯後能知坦承犯行，且與告訴人調解成立，賠償
    其所受損害，有臺南市○○區○○○○○000○○○○○00號調解筆錄（
    偵卷第45頁）附卷可佐，應有悔悟之情，兼衡被告自陳教育
    程度為高中畢業、離婚，需要扶養母親、照顧姪子，目前打
    零工等一切情狀，分別量處如主文所示之刑，並定其應執行
    之刑，同時均諭知易科罰金之折算標準。
  ㈤被告未曾因故意犯罪受有期徒刑以上刑之宣告，有上開被告
    前案紀錄表1份附卷可參，其因一時疏忽及失慮，致罹刑典
    ，然其犯後坦承犯行，並賠償告訴人所受損害，顯已盡力彌
    補過錯，經告訴人於本院審理時表示願意給被告一次機會等
    語（本院卷第30頁），本院認其經此偵查及審判教訓，應知
    警惕，信無再犯之虞，是上開所宣告之刑，以暫不執行為適
    當，併諭知緩刑3年，以啟自新。惟因被告前有公共危險之
    前案紀錄，本次酒後駕車肇事致人受傷後，仍未對告訴人救
    護或報警處理旋即逃逸，顯係欠缺守法之正確觀念，為強化
    其法治概念，使其記取教訓，於緩刑期內深知警惕，避免再
    犯，乃依刑法第74條第2項第5款、第8款之規定，命被告於
    緩刑期間應接受法治教育2場次，同時應向檢察官指定之政
    府機關、政府機構、行政法人、社區或其他符合公益目的之
    機構或團體，提供60小時之義務勞務，併依刑法第93條第1
    項第2款規定，於緩刑期間付保護管束，俾能由觀護人予以
    適當督促，以期符合本件緩刑目的。再依刑法75條之1第1項
    第4款規定，被告受緩刑之宣告，而違反本件上開所定負擔
    ，情節重大，足認原宣告之緩刑難收其預期效果，而有執行
    刑罰之必要者，得予撤銷緩刑之宣告，併予敘明。
四、據上論斷，依刑事訴訟法第273條之1第1項、第299條第1項
    前段，刑法第2條第1項但書、第185條之3第1項第1款、第18
    5條之4第1項前段、第41條第1項前段、第8項、第51條第5款
    、第74條第1項第1款、第2項第5款、第8款、第93條第1項第
    2款，刑法施行法第1條之1第1項，判決如主文。
本案經檢察官蔡宜玲提起公訴，檢察官廖舒屏到庭執行職務
中　　華　　民　　國　　110 　年　　8 　　月　　17　　日
            刑事第十四庭  法  官  蕭雅毓
以上正本證明與原本無異。
如不服本判決應於收受送達後20日內向本院提出上訴書狀，並應
敘述具體理由；其未敘述上訴理由者，應於上訴期間屆滿後20日
內向本院補提理由書（均須按他造當事人之人數附繕本）「切勿
逕送上級法院」。
                          書記官  李如茵
中　　華　　民　　國　　110 　年　　8 　　月　　17　　日
附錄本案論罪科刑法條全文
中華民國刑法第185條之3
駕駛動力交通工具而有下列情形之一者，處2年以下有期徒刑，
得併科20萬元以下罰金：
一、吐氣所含酒精濃度達每公升零點二五毫克或血液中酒精濃度
    達百分之零點零五以上。
二、有前款以外之其他情事足認服用酒類或其他相類之物，致不
    能安全駕駛。
三、服用毒品、麻醉藥品或其他相類之物，致不能安全駕駛。
因而致人於死者，處3年以上10年以下有期徒刑；致重傷者，處1
年以上7年以下有期徒刑。
曾犯本條或陸海空軍刑法第54條之罪，經有罪判決確定或經緩起
訴處分確定，於五年內再犯第1項之罪因而致人於死者，處無期
徒刑或5年以上有期徒刑；致重傷者，處3年以上10年以下有期徒
刑。

中華民國刑法第185條之4
駕駛動力交通工具發生交通事故，致人傷害而逃逸者，處6月以
上5年以下有期徒刑；致人於死或重傷而逃逸者，處1年以上7年
以下有期徒刑。
犯前項之罪，駕駛人於發生交通事故致人死傷係無過失者，減輕
或免除其刑。